臺灣高等法院臺中分院刑事裁定　　　　96年度交抗字第353號
抗　告　人
即受處分人　甲○○
　　　　　　　　　　18號
上列抗告人因聲明異議案件，不服臺灣臺中地方法院中華民國
96年4月12日所為裁定（96年度交聲字第46號，原處分案號：交
通部公路總局臺中區監理所中監違字第裁60─ＨＢ0000000號裁
決書）提起抗告，本院裁定如下：
    主  文
抗告駁回。
    理  由
一、抗告意旨略以：抗告人即受處分人甲○○於案發時，駕駛車
    速大致維持在20至30公里間。並無超速違規或任意變換車道
    之情形，此可調閱監視錄影資料證明。抗告人別無其他違規
    事件遭舉發，益見抗告人無違規駕駛之情事。觀之本件事故
    車輛碰撞點，其中之一係在該貨車之車後護欄。依經驗常情
    ，自可認定係另一事故車輛即3Ｇ─1450號駕駛者楊益壽未
    保持安全距離而不慎撞上抗告人之車後護欄。況楊益壽當晚
    有酒醉駕車，酒測值高達1．25，足認是楊益壽一人酗酒喝
    醉誤事，而不慎自行撞上抗告人車後護欄，導致受傷，與抗
    告人之駕駛全然無關。抗告人既不知有車輛碰撞事故發生，
    且楊益壽受傷亦非抗告人所引起，自難謂抗告人有何肇事致
    人受傷逃逸違規情節。至抗告人經員警進行酒測值之測量，
    酒測值固達每公升0．45毫升，然而此因抗告人返家後，適
    抗告人之妻正在家裡客廳喝黑豆酒聊天，且抗告人係喝高梁
    酒。但抗告人喝下兩口高梁酒後即生睡意，上樓盥洗準備睡
    覺。抗告人絕無酒醉駕車之情至明。抗告人亦未曾聽見車後
    護欄遭撞之聲音，抗告人所駕駛之自用大貨車，其排氣量為
    14886立方公尺，總重量為20噸。以如此龐大噸位之車體行
    駛，自極容易產高分具之音量。更兼車體搖晃致車斗與抓舉
    吊桿碰撞，如遇路面不平時，更是發出轟轟隆隆之大聲響，
    尤其當晚抗告人車為空車，途經大里橋上之多處路段呈現凹
    凸或高低不一致之顛簸路況，行駛途中難免產生巨大聲響，
    足致抗告人難以聽見周遭外在之其他聲音。抗告人確未曾聽
    見車後護欄遭撞之聲音，不知有車輛碰撞之事故發生。抗告
    人絕無何肇事逃離現場之違規事實云云。
二、經查：
(一)、原處分機關略以：抗告人即受處分人甲○○駕駛之車號896
    ─ＱＲ號自用大貨車，於95年10月4日23時15分許，在臺中
    縣烏日鄉○○路大里溪橋上處，因汽車駕駛人駕駛汽車肇事
    致人受傷而逃逸之違規，為臺中縣警察局烏日分局員警舉發
    ，經掣開違規通知單，受處分人於限期內到案提出申訴，該
    所經查違規屬實，遂於95年12月14日以中監違字第裁60─Ｈ
    Ｂ0000000號裁決書，裁處罰鍰新臺幣（下同）六千元整，
    並吊銷駕駛執照，一年內禁考，逾期則依裁決書處罰主文規
    定裁處，於法並無不合等語。
(二)、本件抗告人即受處分人甲○○以：(1)抗告人係合法駕駛並無
    違規駕駛之情，遑論有肇事致人受傷逃逸之違規事實。(2)、
    抗告人亦未曾聽見其之車後護欄遭撞之聲音，確實不知有車
    輛碰撞事故發生，故絕無如裁決書上所記載肇事逃離現場，
    抗告人係因警方聯繫並告知車後護欄被撞壞，始知悉車輛碰
    撞一事，聲明異議。
(三)、原審裁定以：抗告人駕駛汽車肇事致小客貨車駕駛楊壽益受
    輕傷而逃逸之違規事實，經臺中縣警察局烏日分局員警查獲
    舉發等情，有舉發之違反道路交通管理事件通知單、道路交
    通事故現場圖、調查報告表、調查筆錄、職務報告、酒精測
    定紀錄表、中山醫學大學附設醫院診斷證明書及裁決書各一
    份、現場採證相片二十張等在卷可稽。雖受處分人以上開情
    詞置辯，惟查：車號896─ＱＲ號自用大貨車駕駛人甲○○
    ，與3Ｇ─1450號自小客貨車發生碰撞，造成楊壽益受傷，
    卻未停車查看，逕自駛離現場而逃逸，且未主動向警察機關
    報案，案經路人記下車號後報警，警方循線到該車登記地址
    查訪，當場發現該車右後角護欄鐵架明顯嚴重裂損，經員警
    請其配合測量酒測值達每公升0‧45毫升，始依法函送檢察
    署偵辦，此亦有原舉發機關95年11月4日之職務報告在卷足
    憑。再者，台中縣區車輛行車事故鑑定委員會亦分析研判認
    定：「甲○○疑似酒後酒精濃度超過規定駕駛自大貨車行經
    肇事地段，自內側或中線快車道向右變換入外側快車道時，
    未讓同方向外側快車道直行之楊壽益自小客貨車先行，亦未
    注意安全距離，致被外側快車道駛至之楊車防範不及，楊車
    車前即撞上林車右後角等處，肇事後林車未停車處理亦未報
    案，即駛離逃逸被警查獲，甲○○有違反道路交通安全規則
    第98條第1項第6款、第114條第2款等規定，為肇事原因，肇
    事後逃逸被查獲，另有違反道路交通管理處罰條例第62條第
    3項、第4項等規定」，有台中縣區車輛行車事故鑑定委員會
    96年3月7日之鑑定分析意見書及函件在卷可佐。又依據被害
    人楊壽益於本件道路交通事故後，在烏日分局警備隊調查時
    陳稱：「當時我是沿環中路八段南往北直行外車道，對方自
    大貨車896－ＱＲ是沿環中路八段南往北方向行駛快車道第
    二車道，與我同方向直行，他行駛至大里溪橋面上時，在我
    左側前方，由第二車道變換車道至我車道時，我發現他車輛
    越來離我越近，我就放掉油門，再要踩煞車同時就已經撞到
    ，我前方車頭及玻璃破裂，當時我有見到自大貨車有停下車
    約十秒左右，未見駕駛下車，突然見他又急踩油門離開，然
    後我就有聽到後方有人在叫喊肇事貨車不可逃離現場，後來
    我有聽道路人在打電話報警」、「他在我左前方中車道，我
    車頭在他車廂右後側，兩車並行往前，車速約40公里左右」
    、「我車車頭全毀損壞，對方車輛右後側損壞」、「我頭部
    外傷併頸椎脊髓受傷」等語；另証人即目擊肇事事故之報案
    人林杰祥警詢時亦稱：「我當時騎乘普重機車行駛環中路八
    段慢車道往五光方向直行」、「我行駛環中路八段慢車道在
    大里溪橋面上直行，發現左側快車道上離我約40公尺左右，
    有兩車發生碰撞肇事冒煙及巨大撞擊聲響，以為大貨車會停
    下來察看，但大貨車仍繼續駛離現場，我就停車查看自小客
    貨車3Ｇ1450號駕駛傷勢，並在現場打電話一一○報警，另
    有一部路過機車追上去看車號後返回現場，另名騎士等待警
    方到場告知肇事車輛是896－ＱＲ自大貨車綠色」、「我追
    上前查看自大貨車896－ＱＲ號車是右後側損壞，自小客貨
    車3Ｇ14560號是前車頭損壞」、「當時該路段人車流量少，
    天色、視線良好有照明、無障礙物」等語，此有原舉發機關
    95年11月1日、4日之交通事故調查筆錄在卷可佐。又證人林
    杰祥於96年4月2日在原審法院亦結證稱：「我當時在十字路
    口右轉之後，與肇事車輛同向，已經過了紅綠燈，我看到的
    時候，還沒上橋之前大貨車還在最內線車道，發生車禍的時
    候，大貨車已經切換到外線車道，在切換的時候發生車禍」
    、「…我看到的時候大貨車從內線變換到中線再變換到外線
    ，小轎車在中線中道，大貨車就撞擊到小轎車，很大的撞擊
    聲，大貨車沒有停車…」各等語。是本件車禍肇事現場之路
    況應屬平坦，天色、視線良好有照明、無障礙物等情事，可
    以認定。而抗告人自中線或最內線車道變換車道不當，被害
    人楊壽益所駕駛之小客貨車防範不及，其車前撞擊大貨車之
    右後角處，亦堪認定。抗告人雖辯稱該大貨車噸位龐大且配
    有吊桿，於行駛時會產生巨大聲響，或因引擎發出，或因車
    體閉合空隙所致，或因車體搖晃致使車斗與抓舉吊桿碰撞產
    生，尤其大里橋上多處顛簸路況，更易產生大量噪音云云。
    然查本件車禍肇事現場之路況應屬平坦，天色、視線良好有
    照明、無障礙物，已如前述，並有道路交通事故調查報告表
    可按。且查抗告人於82年6月間即已持有普通大貨車駕駛執
    照，至今有15年之駕駛大貨車經驗，更於92年9月間即持有
    896─ＱＲ號自用大貨車（傾卸式框式附加吊桿）之行車執
    照，此有抗告人提出之駕駛、行車執照在卷可證。依抗告人
    多年之駕駛大貨車經驗，理應知悉大貨車之附加吊桿，於行
    駛時應固定妥適並扣牢，以免增加行車之危險性。又據抗告
    人提出之該大貨車照片顯示，該車車斗內部並無明顯之吊桿
    撞擊凹痕，是該車行駛時是否會有吊桿碰撞車斗情形？是否
    會產生轟隆高聲巨響？亦非無疑。何況路況顛簸、車體內部
    碰撞之聲響及感覺，衡情自與外部撞擊有極大差異，憑抗告
    人多年駕駛大貨車之豐富經驗，應可分辨清楚。再依卷附照
    片所示，楊壽益所駕駛之自小客貨車前車頭全壞，足見車禍
    當時撞擊力道甚為強大，核與前開証人林杰祥証稱：大貨車
    就撞擊到小轎車，很大的撞擊聲等語相符。即抗告人於原審
    法院96年4月2日審理亦稱：我當時有聽到聲音，但我沒有下
    車查看等語；凡此，在在足以証明本件車禍時撞擊力道強勁
    ，產生巨大聲嚮，抗告人不可能不知，是抗告人辯稱伊不知
    發生車禍云云，要屬卸責之詞，殊不足取。抗告人確有發生
    車禍事故致人受傷，又明顯違反道路交通管理處罰條例第62
    條第3項之救護及報告義務而肇事逃逸，是本件抗告人肇事
    致人受輕傷而逃逸之違規事實，已堪認定。認原處分機關援
    引道路交通管理處罰條例第62條第1項、第3項、第4項、第
    67條第3項規定，裁處罰鍰六千元整，並吊銷駕駛執照，一
    年內禁考，逾期則依裁決書處罰主文規定處罰，並無不當，
    駁回抗告人之異議。
三、原審裁定已就抗告人之抗辯如何不可採，敘明其認定之證據
    ，及憑以認定之理由。抗告人仍以相同之理由，提起抗告，
    指摘原審裁定不當，其抗告為無理由，應予駁回。
四、據上論斷，應依道路交通案件處理辦法第26條、刑事訴訟法
    第412條，裁定如主文。
中　　華　　民　　國　　96　　年　　5　　月　　21 　　日
            刑事第九庭    審判長法　官　陳　筱　珮
                                法　官  康  應  龍
                                法　官  趙  春  碧
上列正本證明與原本無異。
不得抗告。
                                書記官　胡  美  娟
中　　華　　民　　國　　96　　年　　5 　　月　　22　　日
